【裁判字號】    89,上易,2255
【裁判日期】    890830
【裁判案由】    背信
【裁判全文】
臺灣高等法院臺中分院刑事判決          民國八十九年度上易字第二二五五號
    上  訴  人
    即  自訴人  丙○○
    被      告  丁○○
                乙○○
                甲○○
右上訴人因被告等背信案件，不服台灣台中地方法院中華民國八十九年八月三十日第
一審判決（民國八十九年度自字第四五三號），提起上訴，本院判決如左：
    主      文
上訴駁回。
    理      由
一、自訴人即上訴人於原審法院自訴意旨如附件自訴狀所載。
二、按犯罪之被害人得提起自訴，刑事訴訟法第三百十九條第一項定有明文，惟此之
    被害人係指犯罪之直接被害人而言；所謂被害人，係指因犯罪而直接被害者而言
    ，申言之，係指從所訴事實形式上觀察如果屬實，在實體法上足認其為直接遭受
    損害之人而言，若在形式上判斷並非直接被害人，縱令以被害人自居，仍不得提
    起自訴（參見最高法院四十二年台非字第十八號判例）。又依法組織之公司被人
    侵害，雖股東之利益亦受影響，但直接受害者究為公司，當以該公司為直接被害
    人（參見最高法院二十五年上字第一三○五號判例），因此，受害公司之股東、
    代表人、代理人或受僱人等既均非犯罪之直接被害人，依法自不得提起自訴。不
    得提起自訴而提起者，應諭知不受理之判決，並得不經言詞辯論為之，刑事訴訟
    法第三百三十四條、第三百四十三條、第三百零七條分別定有明文。
三、本件依自訴狀所載及自訴人於原審法院訊問時所陳：自訴人係以被告丁○○、乙
    ○○、甲○○等三位律師受台中商業銀行委任，為該銀行對廣三案之委任律師，
    涉嫌未將重要證物即時呈報審理廣三案曾正仁之承審法官與檢調單位，致真相遭
    掩飾，延誤贓款之追查：渠等涉犯業務過失，並有包庇，協助曾正仁掩藏贓款及
    背信犯行，除使台中商銀遭受損失外；因自訴人為台中商業銀行之股東兼董事，
    長期以來為追查真相，舉發不法以保障台中商業銀行股東之權益，而屢遭恐嚇等
    危及身家安全之險，其本身亦為被害人，因而提起本件自訴各等語。惟依自訴人
    自訴狀所載及於同院訊問所訴事實形式上觀察，在實體法上足認為直接遭受損害
    之人係台中商業銀行，自訴人個人縱然因而受有損害，亦非屬刑事訴訟法第三百
   十九條第一項所稱之直接被害人，揆諸前揭說明，自訴人係對不得提起自訴之案
    件而提起自訴，原審法院爰不經言詞辯論，逕為諭知不受理之判決。經核並無不
    合，上訴意旨，仍執前詞，指摘原判決不當，非有理由，應予駁回。得不經言詞
    辯論為之。
四、據上論斷，應依刑事訴訟法第三百六十八條、第三百七十二條，判決如主文。
中      華      民      國    八十九     年      十       月    十二    日
                                  臺灣高等法院臺中分院刑事第六庭
                                        審判長法  官  李  文  雄
                                              法  官  邱  顯  祥
                                              法  官  陳  嘉  雄
右正本證明與原本無異。
不得上訴。
                                              書記官  王  麗  英
中      華      民      國    八十九     年      十       月    十三    日
                                                                        Ｉ


司法院資訊處製作；財團法人民間司法改革基金會備份。
